【裁判字號】    89,上易,2174
【裁判日期】    891031
【裁判案由】    傷害
【裁判全文】
台灣高等法院台中分院刑事判決                  八十九年度上易字第二一七四號
    上  訴  人
    即  被  告  乙○○
                丙○○
右上訴人因傷害案件，不服臺灣彰化地方法院八十九年易字第六七一號中華民國八十
九年七月五日第一審判決（起訴案號：臺灣彰化地方法院檢察署八十九年度偵字第二
八七八號），提起上訴，本院判決如左：
      主  文
原判決關於丙○○部分撤銷。
丙○○無罪。
其他上訴駁回。
      事  實
一、乙○○與丙○○係堂兄弟關係，乙○○因丙○○向其借款，未按時向彰化縣福興
    鄉農會繳交利息，致所提供之土地遭該農會聲請法院拍賣，心生不滿，民國八十
    九年二月十四日下午五時三十分許，乙○○自台北市住處，前往彰化縣福興鄉○
    ○村○○街三一之一號丙○○之住處，接洽借貸之事，一言不合，乙○○憤而基
    於傷害之犯意，出手毆打丙○○之臉部，致丙○○受有鼻骨骨折、右下顎中門牙
    外傷性破折鬆脫合併牙齦挫傷、兩鼻孔出血及左眼眶、鼻根部、左手腕內側面多
    處皮下瘀血等傷害。
二、案經被害人丙○○訴由彰化縣警察局鹿港分局報請台灣彰化地方法院檢察署檢察
    官偵查起訴。
      理  由
壹、被告乙○○部分：
一、訊據被告乙○○對於伊與告訴人丙○○於前時、地，因土地借貸抵押事情，發生
    爭執之事實坦承不諱，雖矢口否認有傷害犯行，辯稱：丙○○當時態度惡劣，一
    言不合，丙○○即持鐵條朝伊打來，伊以右手隔擋開，鐵條掉落地面，丙○○再
    向伊衝過來，兩手拉著伊之皮夾克，伊為拉開林某，林某因重心不穩而摔倒在地
    ，丙○○所受傷害係自已跌倒所致云云。惟查：(一)丙○○因上開衝突，受有鼻骨
    骨折、右下顎中門牙外傷性破折鬆脫合併牙齦挫傷、兩鼻孔出血及左眼眶、鼻根
    部、左手腕內側面多處皮下瘀血等傷害之事實，已據告訴人丙○○指訴在卷，並
    有診斷證明書二紙及驗傷診斷書一紙附卷可稽。(二)依丙○○上開傷害之部位為鼻
    骨骨折、右下顎中門牙外傷性破折鬆脫合併牙齦挫傷、兩鼻孔出血及左眼眶、鼻
  根部皮下瘀血，已見前述，參酌與受傷部分相近之額頭及下巴部分未有任何瘀腫
    記載及被告乙○○受有右手第四指撕裂傷（因傷併發蜂窩性組織炎）之傷害觀之
    ，丙○○所受傷害顯係如丙○○所指，被告以拳頭毆打其面門部位所致。被告乙
    ○○所辯，係事後推諉之詞，委不足取。事證已臻明確，被告乙○○之犯行，洵
    堪認定。
二、核被告乙○○所為，係犯刑法第二百七十七條第一項之傷害罪。原審因而適用刑
    事訴訟法第二百九十九條第一項前段，刑法第二百七十七條第一項、第四十一條
    ，罰金罰鍰提高標準條例第一條前段、第二項之規定，並審酌被告與告訴人之關
    係、犯罪之動機、原因、手段、所生之危害及犯罪後態度等一切情狀，量處拘役
    五十日，並諭知易科罰金之折算標準，其認事用法核無違誤，量刑亦屬允當，被
    告乙○○上訴意旨猶執陳詞否認犯罪，其上訴為無理由，應予駁回。
貳、被告丙○○部分
一、公訴意旨另以，被告丙○○與被告乙○○於上開時、地，基於傷害之犯意互毆，
    致乙○○受有右手第四指撕裂傷（因傷併發蜂窩性組織炎）之傷害，因認被告丙
    ○○亦涉有傷害犯行。
二、本院查：(一)告訴人乙○○因上開衝突受有右手第四指撕裂傷（因傷併發蜂窩性組
    織炎）之事實，業據乙○○指訴在卷，並有診斷証明書及相片在卷可考。(二)參酌
    丙○○指訴之內容、前述丙○○因上開衝突，受有鼻骨骨折、右下顎中門牙外傷
    性破折鬆脫合併牙齦挫傷、兩鼻孔出血及左眼眶、鼻根部皮下瘀血等傷害之綜合
    觀之，乙○○所受傷害應係以右手擊打丙○○之面部所致，是乙○○除因傷害丙
    ○○致因反作用力而傷害本身外，並無其他受傷情事。(三)至乙○○所提其所有皮
    夾克遭丙○○扯破一節，參酌丙○○亦受有左手腕內側面皮下瘀血傷害之事實，
    足認彼此有拉扯之事實 (毀損部分未據告訴)，惟尚難以此拉扯之事實，證明丙
    ○○有傷害之故意。
三、按犯罪事實應依證據認定之，無證據不得推定其犯罪事實；又不能證明被告犯罪
    或其行為不罰者，應諭知無罪之判決，刑事訴訟法第一百五十四條第三百零一
    條第一項分別定有明文。又認定犯罪事實所憑之證據，無論其為直接或間接證據
    ，在訴訟上之證明均須於通常一般之人均不致有所懷疑而得確信其為真實之程度
    ，始得據為有罪之認定，倘其證明尚未達到此一程度而有合理之懷疑存在，以致
    無從形成對被告不利之確信時，依據罪疑利益歸於被告之法則，即應儘先為有利
   被告之判斷，不得徒憑主觀上之臆測遽行排除有利於被告之可能，最高法院七十
    六年臺上字第四九八六號著有判例足參。綜上所述，公訴人所舉證據既不足以證
    明被告丙○○確有傷害犯行，本院復查無其他積極證據足資證明被告丙○○犯罪
    ，不能證明被告丙○○犯罪依法自應為無罪之諭知。原審未查，遽為被告丙○○
    有罪之判決，尚有未洽，應予撤銷改判，為被告丙○○無罪之判決。
參、據上論結，應依刑事訴訟法第三百六十九條第一項前段、第三百六十四條、第三
    百零一條第一項、第三百六十八條，判決如主文。
本案經檢察官甲○○到庭執行職務。
中      華      民      國    八十九     年      十       月    三十一  日
                                  臺灣高等法院臺中分院刑事第四庭
                                        審判長法  官  洪  耀  宗
                                              法  官  吳  重  政
                                              法  官  劉  登  俊
右正本證明與原本無異。
不得上訴。
                                              書記官  吳  麗  慧
中      華      民      國    八十九     年      十一     月     一     日
                                                                        Ｉ


司法院資訊處製作；財團法人民間司法改革基金會備份。
